【裁判字號】    98,易,174
【裁判日期】    980430
【裁判案由】    傷害
【裁判全文】
臺灣臺南地方法院刑事判決               98年度易字第174號
公  訴  人  臺灣臺南地方法院檢察署檢察官
被      告  己○○
            庚○○
                      第八軍團.
            甲○○
                      司令部四四三聯隊第一修補大隊支援中
                      隊）
            戊○○
上列3人共同
選任辯護人  蔡進欽、蘇正信、蔡弘琳律師
上列被告因傷害案件，經檢察官提起公訴（97年度偵字第17273號）
，本院判決如下：
    主  文
己○○、庚○○、甲○○、戊○○均無罪。
    理  由
一、公訴意旨略稱：被告己○○於民國97年5月26日3時許，在臺
    南市○○區○○路1段260號B1之「超炫PUB」內飲酒時，與
    該店服務人員發生口角，該店即請在店內飲酒之丙○○出面
    調停。嗣因被告己○○怒氣未消，即由方國於同日4時40
    分許電召洪搏遠（業經本署檢察官以97年度偵字第8848號殺
    人未遂案件提起公訴）前來，並與在現場等候之被告己○○
    、庚○○、甲○○及戊○○等人會合。詎被告己○○、庚○○、甲○○及戊○○竟共同基於傷害他人身體之犯意聯絡，
    聯手圍毆丙○○，致丙○○受有左側第5根肋骨骨折之傷害
    ，認為被告4人共同涉有刑法第277條第1項之普通傷害罪嫌
    。
二、按犯罪事實應依證據認定之，無證據不得認定犯罪事實；不
    能證明被告犯罪者，應諭知無罪之判決，刑事訴訟法第154
    條第2項、第301條第1項分別定有明文。又事實之認定，應
    憑證據，如未能發現相當證據，或證據不足以證明，自不能
    以推測或擬制之方法，以為裁判基礎（最高法院40年台上字
    第86號判例意旨參照）。且按刑事訴訟法第161條第1項規定
    ：檢察官就被告犯罪事實，應負舉證責任，並指出證明之方
    法。因此，檢察官對於起訴之犯罪事實，應負提出證據及說
    服之實質舉證責任。倘其所提出之直接證據或間接證據，或
    其所指出之證明方法，並未達到通常一般之人均不致有所懷
    疑，而得確信其為真實之程度，而有合理之懷疑存在而無從
    使事實審法院得有罪之確信時，基於無罪推定之原則，即應
    為被告無罪判決之諭知（最高法院76年台上字第4986號、92
    年台上字第128號判例意旨參照）。又告訴人之告訴，係以
    使被告受刑事訴追為目的，難免故予誇大，是其指訴是否與
    事實相符，仍應調查其他證據以資審認。現行刑事訴訟法並
    無禁止被害人於公訴程序為證人之規定，自應認被害人在公
    訴程序中具有證人適格即證人能力，然被害人與一般證人不
    同，其與被告處於絕對相反之立場，其陳述之目的，在使被
    告受刑事訴追處罰，內容未必完全真實，證明力自較一般證
    人之陳述薄弱。故被害人縱立於證人地位而為指證及陳述，
    且其指證、陳述無瑕疵可指，仍不得作為有罪判決之唯一依
    據，應調查其他證據以察其是否與事實相符，亦即仍須有補
    強證據以擔保其指證、陳述之真實性，始得採為斷罪之依據
    。若被害人之指證本身已有重大瑕疵，依嚴格證明之法則，
    自無法憑為犯罪事實之認定，其理甚明（最高法院96年度台
    上字第2161號判決意旨）。
三、起訴意旨認為被告己○○、庚○○、甲○○、戊○○涉有前
    開犯行，係以告訴人及證人丁○○、洪博遠、王嘉麟之證訴
    及所提出之診斷證明書等證據資料，作為主要論據。訊據被
    告己○○、庚○○、甲○○、戊○○均堅決否認犯行，辯稱
    ：我們只有阻擋洪搏遠與丙○○打架，並沒有動手傷害丙○○等語。
四、關於證據能力之認定：
(一)、告訴人及證人丁○○於檢察事務官前之證述，係被告以外之
    人於審判外之陳述，被告既然不同意作為證據，依刑事訴訟
    法第159條第1項規定及第159條之5第1項規定之反面解釋，
    原則上即不得作為本案裁判基礎之證據資料。檢察官又未指
    出告訴人先前於警詢之陳述，與其後於審判中之證述有何不
    符之情事，亦未證明告訴人先前於警詢之陳述，具有「較可
    信之特別情況」，及係證明本案犯罪事實存否所必要之證據
    ，不符合刑事訴訟法第159條之2例外得作為證據之要件規定
    ，自無法回復其證據能力。
(二)、其餘以下所引用之供述或非供述證據，公訴人、被告及辯護
    人於本案言詞辯論終結前，並未爭執其證據能力，本院審酌
    各該證據均非違法蒐證取得之證據，並無證據力明顯過低之
    情形，復經本院於審判期日就上開證據依法進行調查、辯論
    ，依法應有證據能力。
五、本院認為被告罪嫌不足之理由：
(一)、查97年5月26日3時許，在臺南市○○區○○路1段260號B1之
    「超炫PUB」飲酒時，被告己○○與該店服務人員發生口角
    ，嗣丙○○出面調停，因被告己○○怒氣未消，由方國先
    電召洪搏遠前來，並與在現場等候之被告己○○、庚○○、
    甲○○及戊○○等人會合。雙方發生爭執，後丙○○受有左
    側第5根肋骨骨折、左胸穿刺傷併左肺動脈損傷及左上臂撕
    裂傷等傷害之事實，業據被告己○○、庚○○、甲○○、戊○○所不否認，核與證人即告訴人證述之情節相符（見本院
    卷第81頁反面以下），並有前開診斷證明書在卷可稽（參警
    卷第22-24頁），是此部分事實，堪以認定無訛。
(二)、雖告訴人受傷至醫院求診為實，然因被告己○○、庚○○、
    甲○○、戊○○均否認出手毆打告訴人，是上開傷害是否被
    告己○○、庚○○、甲○○、戊○○所致，則為本案爭點？
    茲分述如下：
、告訴人固於審理時證述：「97年5月26日凌晨2、3時左右，
    在台南市○○區○○路一段260號B1「超炫PUB」門口及大馬
    路上，有一群人大約4、5個人，他們拿刀及徒手打我朋友王
    嘉麟、綽號「蝦子」的友人，那群人其中有兩個我看過，就
    是己○○、庚○○，其他我之前都沒有見過，我看到後就過
    去要阻止他們，我去調停時，己○○還有其他在庭3個我不
    知道姓名的人就打我，還有拿刀子的那個人也有打我。他們
    都是空手打我，打我的頭、胸部、腹部、手臂、背部。我沒
    有辦法分辨誰打我哪裡，因為當時我只知道要擋住他們動手
    打我。」（見本院卷第82頁正、反面），核之告訴人前開所
    提之診斷證明書，所載其受傷害為左上臂割傷、左前胸表淺
    割傷、受有左側第5根肋骨骨折、左胸穿刺傷併左肺動脈損
    傷等傷害（詳見警卷第22-24頁診斷證明書），但據告訴人
    前開所述被告等人係空手毆打告訴人之頭部、胸部、腹部、
    手臂、背部，倘若屬實，則告訴人遭被告等徒手毆擊之部位
    怎會全然無毆打所致之傷害？雖告訴人復證稱：入院當時一
    直都在作急救，沒有人去看我被毆打的傷勢，急救的重點都
    是在刀刺傷的部份，所以診斷證明書上沒有該部位傷勢之記
    載等語。然依本院調閱告訴人成大醫院病歷資料（附於97年
    偵字第8488號卷第29-89頁），遍查告訴人該段住院期間之
    病歷，就上開告訴人自述遭被告等4人毆擊受傷之傷害無一
    記載，是告訴人前開指述遭被告等毆打受傷等情，實屬可議
    。
、況經證人即現場目擊之丁○○於本院審理時到庭結證稱：「
    （問）所以可否回答本院案發當日究竟是在場的何被告出手
    毆打丙○○？（答）因為發生的太混亂，我只是看到有4、5
    個人圍著丙○○，我不認識在場的被告，所以我沒有辦法確
    認究竟是誰毆打丙○○。（問）你究竟是看到在場的4個被
    告圍著丙○○，還是看到在場的4個被告其中有人毆打丙○○？（答）當時我看到在場的4個被告有圍著丙○○，然後
    我有看到有人毆打丙○○，但因為我站的比較遠，所以我沒
    有辦法確認打丙○○的人是否為在場的4個被告。」等語（
    參本院卷第86頁正、反面），依證人所述伊並未目睹告4人
    有出手毆打告訴人，故告訴人所受前開傷情是否被告4人所
    傷，即有疑問，亦無法依此為擔保告訴人指述之補強證據。
(3)、至證人洪博遠、王嘉麟雖分別於偵查中證述：…己○○有出
    手…，…我知道庚○○後來有去抱住丙○○…（見97年偵字
    第8488號卷第14、15頁）。真正出手打人的是洪博遠、己○○、方國峰（97年偵字第8488號卷第127頁）。證人洪博遠
    、王嘉麟上開證述與告訴人指述被告等4人均有毆打伊已有
    齟齬，況案發時間夜間4時許，夜色昏暗，證人洪博遠、王
    嘉麟當時雙方亦陷互毆扭打中（見97年度訴字第1157號全卷
    ），衡情應已自顧不暇，又如何判斷己○○等4人有出手毆
    打告訴人！再參以另案（洪博遠持刀刺殺丙○○胸部，造成
    左胸穿刺傷併左肺動脈損傷及左上臂撕裂傷之傷害案件）勘
    驗現場監視錄影翻拍光碟結果，亦均無法發現被告4人有毆
    打告訴人乙情（見97年度訴字第1157號卷第121-131頁），
    益證告訴人所稱起訴書所指之傷勢為被告等人所致之指訴，
    是否屬實，容有疑義。
(4)、末查，本院就告訴人受左側第5根肋骨骨折位置、成因函詢
    急診之成大醫院，其函覆：病患丙○○先生胸部主要傷害為
    左前胸長度約2公分的穿刺傷，傷口位置橫軸為第5肋間，…
    此穿刺傷造成傷口下左側第5根肋骨骨折…，見該院98年4月
    3 日成附醫外字第0980004492號函文（附於本院卷第54頁）
    ，依此，告訴人所受之左側第5根肋骨骨折，並無法排除係
    另案被告洪博遠持刀刺殺所致，故無法認定起訴書所載告訴
    人所受之傷勢為被告等4人毆打所致；再者，本件公訴人並
    未提出被告等人與洪博遠刺殺告訴人之犯行有何共同犯意聯
    絡之證據，且依卷存證據，亦無任何資料顯示雙方曾有事前
    謀議之犯意聯絡行為，亦尚難要被告等4人就另案被告洪博
    遠此部分之行為，負共犯之責，併附敘明。
五、綜上所述，本件告訴人指訴被告等共同涉有普通傷害罪嫌，
    已非無瑕疵可指，本院綜合全案卷證資料，尚無從認定被告
    己○○、庚○○、甲○○、戊○○等確有被訴上開犯行。此
    外，復查無其他積極證據，可認被告等確有公訴人所指之傷
    害犯行，被告等犯罪尚屬不能證明，本件依調查所得證據，
    其證明程度仍未達於可排除合理之懷疑而得形成被告等有罪
    之法律上確信之程度，揆諸前揭判決意旨，基於「罪證有疑
    ，利於被告」之原則，本院認被告等被訴之前揭犯罪，尚屬
    不能證明，依法應為被告己○○、庚○○、甲○○、戊○○
    等無罪之諭知。
據上論斷，應依刑事訴訟法第301條第1項，判決如主文。
本案經檢察官乙○○到庭執行職務。
中    華    民    國    98    年    4    月    30     日
                  刑事第九庭    法  官  蔡奇秀
以上正本證明與原本無異
如不服本判決應於收受本判後10日內向本院提出上訴書狀，並應
敘述具體理由。如未敘述上訴理由者，應於上訴期間屆滿後20日
內向本院補提理由書狀（均須按他造當事人之人數附繕本，切勿
逕送上級法院）。
                                書記官  蕭伊舒
中    華    民    國    98    年    4     月    30    日


司法院資訊處製作；財團法人民間司法改革基金會備份。
